【裁判字號】    90,聲再,128
【裁判日期】    900712
【裁判案由】    偽造有價證券等
【裁判全文】
臺灣高等法院臺南分院刑事裁定              九十年度聲再字第一二八號  Ａ
      再審聲請人  甲  ○  ○
右列聲請人因偽造有價證券等案件，對於本院八十九年度上更（二）字第五一號中華
民國八十九年五月十日確定判決（台灣台南地方法院八十三年度訴字第一二三九號、
八十三年偵字第三四五三號），聲請再審，本院裁定如左：
      主      文
再審之聲請駁回。
      理      由
一、聲請再審意旨略以：
   （一）聲請人即被告甲○○於八十二年二月十日被控偽造有價證券等案，於八十
         九年五月十日經貴院八十九年度上更(二)字第五一號判刑確定，但更審判決
         書全照八十四年度上訴字第二四七號判決書抄寫，且該判決業於八十六年
         度台上字第一二三九號最高法院判決撤銷，發回台南高分院，足證八十四
         年上訴字第二四七號判決有違誤，更二審法官依職權應確實詳加調查才對
         ，何能草率將最高法院撤銷，並經台南高分院判決無罪之原八十四年上訴
         字第二四七號主文重抄一次為對被告論罪，且被告並非上訴人，雖然引用
         前審判決理由並未違法，但刑事訴訟法亦有明定對被告有利之證據不採納
         者，其理由應予詳載，而更二審均隻字未提，實與法有違。
   （二）更二審判決理由稱被告於八十二年一月二十八日十二時在台北縣板橋市○
         ○街竊走SF四三三一號車更非事實，該車於八十二年一月二十八日早上十
         時左右就已在台南縣麻豆鎮由車里一三六之九號柯金柱住處何能於中午十
         二時又在板橋永豐街失竊之理，足見告訴人之證言是虛構的、偽造的，且
         告訴人於八十二年一月二十八日早上九點開始至下午一點三十分止人皆在
         台北市○○○路○段七十七巷十八號綠峰飯店內使用電話，何能又於十二
         時在板橋永豐街發現SF四三三一號車竊之理？更二審法官就憑告訴人虛構
         指控對被告論罪科刑實與法有違。判決書上所記載之證據與卷內容不相符
         即其判決基以認定犯罪之根據實際上並不存在自是屬採證違法（二九上二
         七八二號判例可參）。
   （三）更二審稱被告於八十一年十二月初在花蓮市○○○○街四十三號五樓竊取
         告訴人身份證更非事實，告訴人之身份證早於八十年二月五日在台北縣遺
         失，並於八十年十二月九日向四湖戶政事務所申請補發新證，何能於八十
         一年十二月初又被被告竊走之理？足見告訴人之指控是虛構的，而更二審
         就憑告訴人虛構之指控對被告論罪實與法有違。證據之取捨雖由事實審法
         院自由判斷之職權而其所為之判斷仍應受經驗法則與論理法則所支配（五
         三台上2067號可參）。
   （四）更二審稱被告於八十一年三月間在台北市綠峰飯店內盜蓋告訴人之印章偽
         造本票更非事實，告訴人於八十二年三月二日檢察官偵訊將稱本票內之印
         文非她所有經被告舉證後於八十二年四月二十八日開庭將又改稱本票內之
         印章是她的，但八十一年十月間被被告所盜蓋，後於八十三年三月十八日
         又改稱印章於八十一年十二月初在花蓮遺失，經被告指證為何本票有兩種
         後，於八十三年九月二十九日庭訊將又改稱印章於八十一年三月間在綠峰
         飯店遺失兩次，如此嚴重矛盾之供詞，更二審法官就草率擇一對被告論罪
         實與法有違。告訴人矛盾指控皆稱被告騙她說要將忠孝東路四段二十六巷
         五號三樓之房子過戶給她叫她將印章帶出將為被告所盜蓋，偽造本票實真
         荒唐，因被告在忠孝東路之房子早於七十八年被查封拍賣且於七十八年十
         一月三十日查封時告訴人以居住在該屋之在場證人身份證在查封筆錄上簽
         名，附卷內之台北地方法院七十八年度民執全字第一七一七號可為證，所
         以該屋早於七十九年間被法院查封拍賣告訴人十分清楚，被告那有於八十
         一年三月、十月、十一月間稱將房子過戶給告訴人之理？甚且為告訴人所
         相信並帶印章準備過戶致為被告趁機竊取盜蓋而偽造本票之理？更足證告
         訴人之指控是虛構的。被害人之陳述如無瑕疵，且就其他方面查又與事實
         相符固足採為料刑之基楚，但其陳述有瑕疵則在未究明前遽採為論罪科刑
         之根據即難認為適法（六一台上3099號判例可參）。
   （五）被告自從告訴人交付本票至八十二年二月十日止從未持本票向告訴人求償
         如真本票是被告所偽造何以從未向告訴人求償，如此豈非與偽造本票之原
         意不合？被告又何須冒觸重罪之風險，偽造其不主張權利之本票呢？這與
         一搬經法則（應是一般經驗法則）有所違背且與偽造本票之構成要件不符
         ，今因雙方鬧翻告訴人將事實否認並編造十分矛盾之供詞，欲加罪於被告
         ，被告是冤枉的，故依法聲請再審云云。
二、按刑事訴訟法第四百二十條第一項第六款所謂發現確實之新證據，係指該項證據
    ，事實審法院於判決前因未經發見，不及調查斟酌，至其後始行發見且須可認為
    確實足以動搖原確定判決者而言，若判決前已經當事人提出或聲請調查之證據，
    經原法院捨棄不採或顯然不足以動搖原確定判決所憑證據者，即非該款所謂發見
    之新證據，不得據為再審聲請之原因，有最高法院廿八年抗字第八號、三十三年
    抗字第七○號、五十年台抗字第一○四號判例足資參照。又有罪之判決確定後，
    為受判決人之利益聲請再審，必其聲請之理由合於刑事訴訟法第四百二十條第一
    項所定情形之一及第四百二十一條有足以影響於判決之重要證據漏未審酌者，始
    准許之。且刑事訴訟法第四百二十一條所謂「足生影響於判決之重要證據漏未審
    酌」，係指當事人於第二審法院判決前，已發現而提出之證據，足以影響、變更
    判決結果，而法院漏未審酌而言。如第二審法院依調查之結果，本於論理法則、
    經驗法則，取捨證據、認定事實者，則不包括之。
三、經查：（一）原判決係依被害人吳美芳迭次於警、偵、原審及本院審理時之指述
    ，核與被告警訊時之自白，證人吳春菊之證述，附卷之本票二十四張、車輛失竊
    證明單、查詢報表、當票、台灣省交通處公路局嘉義區麻豆監理站八十三年八月
    二十四日八三－四一○－三（五四）號函及其所附ＳＦ－四三三一號汽車相關車
    籍資料等，及判決理由如何對聲請人竊盜、行使偽造私文書、使公務員登載不實
    、偽造有價證券等犯行得心證之理由均已載明綦詳。（二）被告所提有利於己之
    證據，即記載被告與被害人約定如被害人吳美芳與其他男子交往，被告要把該小
    客車過戶回伊名下之切結書影本一紙附卷，為何不採，亦於判決書理由欄內說明
    詳盡。
四、本件聲請人所舉聲請再審之理由，無非是重述本院更一審判決之理由，該判決既
    經最高法院撤銷發回，即無以之為再審理由之餘地，另所提之證據亦為本院更一
    審時所提，非可謂未經調查斟酌，亦更非可謂於本院判決前未經發見，不及調查
    斟酌，至其後始行發見，且可認為確實足以動搖原確定判決者之新證據。揆之上
    開說明，本件聲請再審之理由核與刑事訴訟法第四百二十條第一項各款及四百二
    十一條所定情形不符，其聲請再審自無理由，應予駁回。
五、爰依刑事訴訟法第四百三十四條第一項，裁定如主文。
中    華    民    國      九十      年      七      月        十二      日
                                  臺灣高等法院臺南分院刑事第六庭
                                      審判長法官  楊    明    章
                    法官  徐    宏    志
                                            法官  戴    勝    利
右正本證明與原本無異。
如不服本裁定應於送達後五日內向本院提出抗告狀。
                                      法院書記官  吳    銘    添
中    華    民    國      九十      年      七      月        十六      日


司法院資訊處製作；財團法人民間司法改革基金會備份。
